臺灣高等法院民事裁定　　　　　　　　　96年度抗字第1953號
抗　告　人　乙○○
抗告人因與甲○○間返還提存物事件，對於中華民國96年10月26
日台灣新竹地方法院96年度聲字第1186號裁定提起抗告，本院裁
定如下：
    主  文
抗告駁回。
抗告訴訟費用由抗告人負擔。
    理  由
一、本件抗告意旨略以：抗告人因與相對人間損害賠償事件，為
    撤銷假扣押執行，曾遵台灣新竹地方法院95年度裁全字第17
    18號裁定，提供面額新台幣（下同） 100萬元之台灣銀行支
    票為擔保金，並以該院96年度存字第819號提存事件提存在
    案。嗣相對人對抗告人提起之本案訴訟，經該院95年度訴字
    第679號及本院96年度上易字第261號判決駁回確定，抗告人
    嗣聲請撤銷前開假扣押裁定，亦經該院96年度裁全聲字第11
    5號裁定撤銷確定，爰聲請返還其提存之擔保金100萬元。原
    裁定竟以前開擔保金係用以擔保相對人對於抗告人及訴外人
    陳燕清之損害賠償請求權，須相對人本案全部敗訴，始屬「
    供擔保之原因消滅」，相對人未全部敗訴，就擔保金仍有行
    使權利之可能為由，駁回抗告人之聲請。然原裁定未說明前
    開依據為何，且相對人對抗告人之本案訴訟既已敗訴，抗告
    人與陳燕清已無須對相對人負連帶債務，原裁定認定相對人
    就抗告人提供之擔保金仍有行使權利之可能，亦屬無據，爰
    提起抗告請求廢棄原裁定等語。
二、按有應供擔保之原因消滅者情形者，法院應依供擔保人之聲
    請以裁定命返還其提存物或保證書，民事訴訟法第104條第1
    項第1款定有明文。前開規定，依同法第106條規定，於其他
    依法令供訴訟上之擔保者準用之。所謂應供擔保之原因消滅
    者，在撤銷假扣押提供反擔保之場合，係指債權人無損害之
    發生，或債務人本案勝訴確定，或債務人已賠償債權人之損
    害而言（最高法院90年度台抗字第473號及93年度台抗字第
    383 號裁定參照）。
三、經查相對人起訴請求抗告人與陳燕清連帶給付105萬0468元
    ，並聲請假扣押，經原法院95年度裁全字第1718號裁定准許
    兩造分別供擔保後得為假扣押及免為假扣押，抗告人因而依
    該裁定以96年度存字第819號事件提存100萬元擔保金，嗣本
    案訴訟經本院判決陳燕清應給付相對人105萬0468元，相對
    人對抗告人之請求則不應准許確定在案，有原法院95年度裁
    全字第1718號裁定、原法院96年度存字第819號提存書、國
    庫存款收款書、原法院95年度訴字第679號判決書及本院96
    年度上易字第261號判決書附卷可稽（原審卷，6至22頁；本
    院卷，8、11、12頁），且為兩造所不爭。在上開本案訴訟
    中，抗告人雖然勝訴確定，但同為該案債務人之陳燕清卻敗
    訴確定，故不能認為債務人之本案勝訴確定。再者，抗告人
    所提供之系爭擔保金係用以擔保相對人因抗告人與陳燕清之
    財產未遭假扣押而可能受有損害，相對人對於陳燕清請求之
    部分既已勝訴，即有可能因抗告人供擔保免為假扣押而受有
    損害，故不能認為債權人無損害之發生，或債務人已賠償債
    權人之損害。因此，本件不合民事訴訟法第104條第1項第1
    款所定應供擔保之原因消滅之要件，抗告人依該款規定請求
    返還擔保金即屬不能准許。至於抗告是否依民事訴訟法第
    104條第1項第2、3款規定請求返還，因抗告人未主張並證明
    其已合於該2、3款所定要件，非本院所能審酌。原裁定駁回
    本件聲請，並無不合，抗告意旨指摘原裁定不當，聲明廢棄
    ，為無理由，應予駁回。
四、爰裁定如主文。
中　　華　　民　　國　　96　　年　　12　　月　　14　　日
                    民事第十三庭
                        審判長法　官　黃嘉烈
　　　　　　　　　  　　      法　官　吳燁山
　　　　　　　　　  　　      法　官　高鳳仙
正本係照原本作成。
不得抗告。
中　　華　　民　　國　　96　　年　　12　　月　　18　　日
　　　　　　　　　　　　　　　書記官　黃慶霽
